臺灣高等法院民事裁定　　　　　　　　　96年度抗字第1809號
抗　告　人　戊○○
　　　　　　丁○○
　　　　　　己○○
　　　　　　甲○○
共同代理人　丙○○
上列抗告人因與相對人乙○○間拆屋還地事件，對於中華民國96
年9月3日臺灣板橋地方法院95年度訴字第1504號裁定提起抗告，
本院裁定如下：
    主  文
抗告駁回。
抗告費用新臺幣壹仟元由抗告人負擔。
    理  由
一按訴訟標的之價額，由法院核定。核定訴訟標的之價額，以起
  訴時之交易價額為準；無交易價額者，以原告就訴訟標的所有
  之利益為準。法院因核定訴訟標的之價額，得依職權調查證據
  。民事訴訟法第77條之1第1項、第2項、第3項定有明文。又上
  訴利益係上訴人於上訴程序所得受之客觀利益，計算上訴人之
  上訴利益，應以其上訴聲明範圍內，訴訟標的之起訴時價額定
  之（最高法院26年滬抗字第66號、31年抗字第690號判例參照
  ）。
二本件相對人於原審法院係依民法第767條規定及不當得利法律
  關係起訴，而其對抗告人等乃請求(一)抗告人丁○○、戊○○應
  將其等無權占用坐落臺北縣三重市○○段2395號土地（下稱系
  爭土地）上，如原判決附圖所示D、E部分，合計面積27.33平
  方公尺之建物拆除，且(二)命抗告人己○○、甲○○應自上開土
  地遷出，並(三)命丁○○、戊○○給付相當於租金之不當得利；
  原審法院就上開(一)、(二)部分為抗告人敗訴之判決，而駁回相對
  人上開(三)部分之請求。嗣抗告人等對其等上開敗訴部分聲明不
  服，提起上訴，因本件無訴訟標的起訴時之交易價額，原審法
  院遂以相對人起訴時之系爭土地公告現值，核定抗告人等之上
  訴利益價額為新臺幣（下同）1,303,641元〔（2.1＋25.23）
  ×47,700＝1,303,641〕，經核並無違誤。
三抗告意旨雖稱本件訴訟標的應以申報地價定其價額云云。惟查
  ，所謂「土地公告現值」，乃直轄市及縣市地政機關依平均地
  權條例第46條之規定，就轄區內土地，分別區段、地目、地價
  等級，經常調查地價動態及市場，每年編製之土地現值表，經
  地價評議委員會評定後，於每年1月1日分區公告，作為土地移
  轉及設定典權時，申報土地移轉現值之參考，並作為主管機關
  審核土地移轉現值及補償徵收土地地價之依據；而「申報地價
  」，依土地法第156、160條之規定，係土地所有權人聲請登記
  所有權時，同時向直轄市或縣市地政機關自行申報之地價，除
  申報滿五年或一年屆滿而地價已較原標準地價有50%以上之增
  減時，始重新規定地價。準此，「土地公告現值」及「申報地
  價」，均未必等於核定訴訟標的價額之準據即起訴時之「交易
  價額」。原法院為免鑑定系爭土地起訴時「交易價額」即「現
  值」之煩，乃以較接近現值、且經調查地價動態及市場、更經
  地價評議委員會評定而公告之起訴時「公告現值」（見原審卷
  第13頁），為核定抗告人上訴利益即本件訴訟標的價額之標準
  ，尚無可議之處。抗告人另辯稱法定空地有使用上限制，因而
  價值較低云云。經查，相對人因抗告人丁○○、戊○○無權占
  用系爭土地如原判決附圖所示D、E部分，請求其等將該部分之
  建物拆除，並請求抗告人己○○、甲○○自該建物遷出，顯然
  相對人提起本件訴訟之終局目的係排除抗告人之使用及干涉，
  核與相對人購買系爭土地供一己使用者相當，不因系爭土地為
  法定空地而有異。故相對人就本件訴訟標的所有之利益堪認與
  系爭土地一般交易價值相當，亦不因系爭土地為法定空地，遽
  謂其價值低於一般交易價值。再因系爭土地法定空地於起訴時
  並無具體之交易價額可資依據，自應以起訴時土地公告現值作
  為計算交易價值之準據，有如前述，抗告人進而聲請本院函查
  系爭土地與2391、2392、2393、2394地號土地之公告現值是否
  相同，如相同再查明依平均地權條例針對2395地號之土地（即
  系爭土地）進行公告現值審核時，有無將系爭土地性質上屬法
  定空地之事實列入考慮？又該地性質上屬法定空地，何以評議
  之公告現值與非法定空地之2391、2392、2393、2394地號土地
  公告現值均相同云云，然本件訴訟標的為系爭土地上如原判決
  附圖D、E部分，與其他2391、2392、2393、2394地號土地公告
  現值若干無涉，本院認無函查之必要。依首開說明，原審法院
  依抗告人占用土地之面積及相對人起訴時之系爭土地公告現值
  為據，核定抗告人等之上訴利益為1,303,641元，並裁定命其
  限期補繳，核無不合。抗告意旨，指摘原審法院核定訴訟標的
  價額為不當，求予廢棄，非有理由，其抗告應予駁回，爰裁定
  如主文。
中　　華　　民　　國　　96　　年　　12　　月　　17　　日
                    民事第十六庭
                        審判長法　官 沈方維
　　　　　　　　　　　      　法　官 呂淑玲
　　　　　　　　　　　      　法　官 湯美玉
正本係照原本作成。
不得抗告。
中　　華　　民　　國　　96　　年　　12　　月　　18　　日
　　　　　　　　　　　　　　　書記官 蕭進忠
